臺灣桃園地方法院刑事裁定　　　　　　100年度交聲字第644號
原處分機關　交通部公路總局新竹區監理所中壢監理站
異　議　人　王新梅
上列異議人因違反道路交通管理處罰條例案件，對於交通部公路
總局新竹區監理所中壢監理站於民國100 年8 月24日所為之處分
（壢監裁字第裁53-DB0000000號），聲明異議，本院裁定如下：
    主  文
異議駁回。
    理  由
一、本件異議意旨略以：異議人即受處分人王新梅於民國99年3
    月15日晚間9 時許，酒後駕駛車牌號碼BA2-810 號重型機車
    ，於同日晚間9 時9 分許，行經桃園縣楊梅市○○路住處附
    近時，為警攔檢施以酒測，發現異議人呼氣中酒精濃度每公
    升0.83毫克。嗣由臺灣桃園地方法院檢察署（下稱桃園地檢
    署）檢察官以99年度偵字第9537號為緩起訴處分，異議人亦
    已履行緩起訴所定之條件，向國庫支付新臺幣（下同）15,0
    00元及參加法治教育課程。惟原處分機關竟再依道路交通管
    理處罰條例第35條第1 項第1 款規定，裁處異議人罰鍰3 萬
    元，吊扣駕駛執照12個月，施以道安講習，核與行政罰法之
    「一事不二罰」原則不符。為此，爰依法聲明異議，請求撤
    銷原處分等語。
二、按汽車駕駛人，駕駛汽車經測試檢定酒精濃度超過規定標準
    者，處15,000元以上60,000元以下罰鍰，並當場移置保管其
    車輛及吊扣其駕駛執照1 年，因而肇事致人受傷者，並吊扣
    其駕駛執照2 年；又汽車駕駛人，有道路交通管理處罰條例
    第35條第1 項規定之情形者，應接受道路交通安全講習，道
    路交通管理處罰條例第35條第1 項第1 款、第24條第1 項第
    2 款分別定有明文。再同條例第35條第8 項規定（該條項於
    100 年1 月19日修正，行政院於100 年2 月15日公布施行，
    惟僅為文字修正，無庸新舊法比較）：「前項（指有酒精濃
    度超過規定標準而駕駛汽車等情形）汽車駕駛人，經裁判確
    定處以罰金低於本條例第92條第4 項所訂最低罰鍰基準規定
    者，應依本條例裁決繳納不足最低罰鍰之部分」。且機器腳
    踏車駕駛人，其吐氣所含酒精濃度超過每公升0.55毫克以上
    ，最低裁罰基準為罰鍰45,000元，違反道路交通管理事件統
    一裁罰基準表亦有明定。
三、按一行為同時觸犯刑事法律及違反行政法上義務規定者，依
    刑事法律處罰之，但其行為應處以其他種類行政罰或得沒入
    之物而未經法院宣告沒收者，亦得裁處之；前項行為如經不
    起訴處分或為無罪、免訴、不受理、不付審理之裁判確定者
    ，得依違反行政法上義務規定裁處之，行政罰法第26條定有
    明文。本條文之規定，乃明定對於人民違反公法上義務之行
    為，除因處罰之性質與種類不同，必須採用不同方法而為併
    合處罰，以達行政目的所必要者外，不得重複處罰之原則，
    以落實大法官會議第503 號解釋所揭示「一行為不得重複處
    罰」之現代民主法治國家之基本原則，此由本條文之立法理
    由記載：「一行為同時觸犯刑事法律及違反行政法上義務規
    定時，由於刑罰與行政罰同屬對不法行為之制裁，而刑罰之
    懲罰作用較強，故依刑事法律處罰，即足資警惕時，實無為
    一事二罰再處行政罰之必要。且刑事法律處罰，由法院依法
    定程序為之，較符合正當法律程序，應予優先適用。但罰鍰
    以外之沒入或其他種類行政罰，因兼具維護公共秩序之作用
    ，為達行政目的，行政機關仍得併與裁處」即明。
四、又被告所犯為死刑、無期徒刑或最輕本刑3 年以上有期徒刑
    以外之罪，檢察官參酌刑法第57條所列事項及公共利益之維
    護，認以緩起訴為適當者，得定1 年以上3 年以下之緩起訴
    期間為緩起訴處分（刑事訴訟法第253 條之1 參照）。就要
    件而言，緩起訴基本上係認被告有犯罪嫌疑，而暫緩起訴，
    並得課被告予一定之負擔或指示（同法第253 條之2 第1 項
    參照），其中檢察官命被告為金錢給付部分，並得為民事強
    制執行名義，受處分人因上開緩起訴處分而剝奪其財產權，
    主觀上此一金錢給付義務亦具有強制性、懲罰性，經由緩起
    訴處分條件之履行使其免於遭檢察官發動起訴程序，仍具有
    替代刑罰之效果，廣義而言，應屬於「實質刑事法律處罰」
    ，是緩起訴處分仍為一種刑事處罰，而有行政罰法第26條第
    1 項「一事不二罰」規定之適用。另緩起訴之被告依檢察官
    緩起訴處分命令，向公益團體繳納捐款，係履行檢察官之緩
    起訴處分命令，性質上自屬於處分金，與罰金無異。則修正
    後道路交通管理處罰條例第35條第8 項所規定之罰金，解釋
    上自應包括依檢察官處分命令，而向公益團體繳納捐款在內
    ，受處分人既依檢察官之緩起訴處分命令，向公益團體繳納
    捐款，即係履行檢察官為緩起訴處分命令，與受刑事處罰無
    異，自不應再受行政裁罰（臺灣高等法院96年11月刑事庭庭
    長法律問題研討會決議參照）。如緩起訴處分金與行政罰鍰
    有所競合時，依其性質觀之，道路交通管理處罰條例第35條
    第8 項，應為行政罰法第26條第1 項之特別規定。是汽車駕
    駛人依檢察官所為緩起訴處分之金額，如低於道路交通管理
    處罰條例所裁處罰鍰之金額者，應視同「經裁判確定處以罰
    金低於道路交通管理處罰條例第92條第3 項所訂最低罰鍰基
    準規定」，則依該條例第35條第8 項規定，仍得裁決繳納不
    足最低罰鍰之部分。
五、經查：
  (一)異議人於前揭時、地，酒後駕駛前揭重型機車，為警攔檢施
    以酒測，發現異議人呼氣中酒精濃度每公升0.83毫克，原處
    分機關依道路交通管理處罰條例第35條第1 項第1 款規定，
    裁處異議人罰鍰3 萬元，吊扣駕駛執照12個月，施以道安講
    習一節，業據異議人自承在卷，並有桃園縣政府警察局桃警
    局交字第DB0000000 號舉發違反道路交通管理事件通知單、
    交通部公路總局新竹區監理所中壢監理站100 年8 月24日壢
    監裁字第裁53-DB0000000號裁決書、桃園地檢署99年度偵字
    第9537號緩起訴處分書、送達證書影本、異議人駕照基本資
    料、吊扣銷歷史情況、違規查詢狀況等資料各1 份在卷可稽
    ，上開事實，自堪認定。
  (二)關於罰鍰3萬元元部分：
    查本件異議人所犯違背安全駕駛案件，業經桃園地檢署以99
    年度偵字第9537號為緩起訴處分，緩起訴處分期間1 年，並
    命異議人(一)於緩起訴處分確定日起6 個月內，依桃園地檢署
    觀護人指示，準時參加「酒駕認知輔導教育」課程1 場次；
    (二)於緩起訴處分確定後6 月內向國庫支付1 萬5,000 元，於
    99年7 月2 日確定，異議人業於99年8 月12 日 履行上開緩
    起訴處分之負擔，該緩起訴期間並業於100 年7 月1 日屆滿
    未經撤銷等情，有前揭緩起訴處分書、臺灣高等法院被告前
    案紀錄表各1 份在卷可參。異議人以一酒後駕車之行為，同
    時觸犯刑事法律及違反行政法上義務，經檢察官依刑事法律
    為緩起訴處分，異議人並依據該緩起訴處分向國庫支付15,0
    00元，該付款之性質與罰金相類，即無由再依違反行政法上
    義務之規定處罰之。據此，原處分機關依道路交通管理處罰
    條例第35條第1 項第1 款規定，對異議人上開酒後駕車之違
    規行為予以裁罰時，其裁處罰鍰部分自無從再適用行政罰之
    必要。惟異議人所支付之緩起訴處分金僅15,000元，參照上
    開處罰條例第35條第8 項、第92條第3 項規定意旨及違反道
    路交通管理事件統一裁罰基準表之裁罰標準，本件異議人經
    檢測其酒精濃度達每公升0.83毫克，已認定如前，則依前揭
    道路交通管理事件統一裁罰基準表，其最低裁罰基準即為45
    ,000元，故異議人尚須補繳不足部分之罰鍰3 萬元【即45,0
    00－15,000＝30,000】，是原處分機關逕以異議人酒精濃度
    超過規定標準，對其裁處罰鍰3 萬元，並無違誤。
  (三)關於吊扣駕駛執照及施以道安講習部分：關於吊扣駕駛執照
    ，並施以道安講習部分，乃屬罰鍰以外之其他種類行政罰，
    有兼具維護公共秩序之作用，依前揭行政罰法第26條第1 項
    但書規定，為達行政目的，自得併予裁處，並無一事二罰之
    虞；又本件原處分機關裁處吊扣異議人普通重型機器腳踏車
    駕駛執照部分，乃係吊扣異議人酒後駕駛重型機車所依憑之
    普通重型機器腳踏車駕駛執照，並無悖法。
六、綜上所述，因異議人於上述時、地，酒後駕駛前揭重型機車
    ，呼氣中酒精濃度每公升0.83毫克，原處分機關依道路交通
    管理處罰條例第35條第1 項第1 款規定，裁處異議人罰鍰3
    萬元，吊扣駕駛執照12個月，施以道安講習，並無違誤，異
    議人執上開情詞聲明異議，洵無理由，應予裁定駁回。
七、據上論斷，應依道路交通事件處理辦法第18條，裁定如主文
    。
中    華    民    國   100    年    9     月    30    日
                          交通法庭  法  官  謝枚霏
以上正本證明與原本無異。
如不服本裁定，應於裁定送達後5 日內向本院提出抗告狀。
                                    書記官  林舒涵
中    華    民    國   100    年    10    月    4     日